【裁判字號】    98,交抗,1292
【裁判日期】    980519
【裁判案由】    違反道路交通管理處罰條例
【裁判全文】
臺灣高等法院交通事件裁定            98年度交抗字第1292號
抗  告  人
即受處分人  甲○○
上列抗告人因違反道路交通管理處罰條例案件，不服臺灣臺北地
方法院，中華民國98年4月17日所為裁定（98年度交聲字第805號
，原處分案號：臺北市交通事件裁決所98年3 月18日北市裁罰字
第裁22-A00YCR027號），提起抗告，本院裁定如下：
    主  文
抗告駁回。
    理  由
一、抗告意旨略以：警方單位無法提出照片或錄影方式拍攝或紀
    錄受處分人本件違規行為之客觀具體事實。承審法官之心證
    及判決理由全然偏向警方，全盤否定受處分人所提之認知爭
    議，爾後警方亦無須花費鉅額公帑採購舉證器材，反正即使
    是沒有具體證據之爭議情況，法院均全盤支持警方說法，法
    院如此判決何以維護憲法保障之人民權益，抗告所爭並非罰
    款之問題，主要係為法律規範或處分人民應有基本程序正義
    。若原裁定書所謂「況本件執勤員警與受處分人素不相識，
    應無捏造事實違法取締之必要」之推論正確，是否意味執勤
    警員爾後只要對不認識之人均可為所欲為，即令有任何不當
    或錯誤行為，只要是無法證實的情況，都可用「我與你素不
    相識，並無陷害你的必要」來辯解即可；爰請撤銷原處分及
    原裁定云云。
二、按汽車駕駛人於行駛道路時，使用手持式行動電話進行撥接
    或通話者，處新臺幣（下同）3,000元罰鍰，道路交通管理
    處罰條例第31條之1第1項定有明文。又按法院受理有關交通
    事件，準用刑事訴訟法之規定，為道路交通管理處罰條例第
    89條前段所明定；又證據之證明力，由法院本於確信自由判
    斷，但不得違背經驗法則及論理法則，刑事訴訟法第155 條
    第1 項亦有明文。故證據之取捨與證據之證明力如何，均屬
    事實審法院得自由裁量、判斷之職權，茍其此項裁量、判斷
    ，並不悖乎通常一般人日常生活經驗之定則或論理法則，又
    於判決內論敘其何以作此判斷之心證理由者，即不得任意指
    摘其為違法。
三、經查：
  (一)抗告人即受處分人甲○○於民國98年2 月12日21時37分許，
    駕駛所有車牌號碼CL-4097 自用小客車，行經臺北市○○○
    路○ 段與忠孝東路4段216巷交岔路口時，為臺北市政府警察
    局大安分局交通分隊警員陳俊良以抗告人有「汽車駕駛人於
    行駛道路時使用手持式行動電話進行通話」之違規事由當場
    攔停舉發等情，有該分局北市警交大字第A00YCR027 號舉發
    違反道路交通管理事件通知單1 紙，及臺北市交通事件裁決
    所98年3 月18日北市裁罰字第裁22-A00YCR027號裁決書暨臺
    北市政府警察局大安分局98年3月13日北市警安分交字第098
    35370300號函文各1份在卷可稽。
  (二)證人即本件舉發警員陳俊良於原審證稱：伊於98年2 月12日
    21時37分許，係站在臺北市○○○路○ 段與忠孝東路4段216
    巷口之東南角舉發違規，發現受處分人駕駛車牌號碼CL-409
    7 號自用小客車沿忠孝東路由西往東行駛於外側第二車道，
    在車輛行駛中邊開邊講行動電話，受處分人看到伊要攔停他
    ，就把行動電話放下來，伊有確認受處分人行動電話裡面的
    通話紀錄，也有請受處分人自己確認等語（見原審卷第16頁
    背面），而本件舉發員警即證人陳俊良既係依法執行公務，
    與抗告人復無過節，衡情當無誣指之理，且證人陳俊良正面
    目視抗告人違規事實，以一般執勤員警之專業訓練而言，對
    於該職務上事項之觀察力自遠較一般人更為專注，其誤判之
    可能性甚低，又其於原審到庭具結作證，更以刑事責任擔保
    證言之真實性，應不至甘冒涉犯偽證罪之風險，蓄意構陷抗
    告人，況依卷存證據資料，並無任何積極證據足以證明證人
    上開證詞係屬虛偽，亦無其他足認其證述為不可採之品性證
    據存在，尚難僅以證人為本件開單舉發抗告人之員警而全盤
    抹煞其在訴訟上所具有之證人資格及其證言之證明力，則原
    裁定基此認定證人陳俊良就親眼見聞所證，應堪採信，並無
    違一般社會大眾認知之經驗法則或論理法則。抗告意旨指摘
    原裁定遽採員警之證詞云云，尚非可採。
  (三)又查，違規行為之取締，依其違規情形，多係瞬間發生，除
    設置固定式照相設備或已定點派員照相外，通常僅能委由當
    場執行取締違規公務員之認識與判斷，必須為立即之取締作
    為，此為達成維持交通秩序目的所必要。而抗告人之違規情
    形事出突然，客觀上舉發員警顯不及取用照相器材拍照存證
    ，縱已無法藉由其他科學舉證方式認定事實，惟人證本為法
    律所允許之證據方法，其證述經調查結果可得與事實相符之
    心證，自可據為事實之認定，原審既已敘明認定證人陳俊良
    就親眼見聞所證，堪予採信之理由，則本件縱未有照相或錄
    影存證，亦不影響本件抗告人違規事實之認定。
四、綜上，抗告人駕駛車牌號碼CL-4097 自用小客車，於前揭時
    、地有「汽車駕駛人於行駛道路時使用手持式行動電話進行
    通話」之事實，洵堪認定。原處分機關依道路交通管理處罰
    條例第31條之1第1項之規定，就抗告人前揭違規行為，裁處
    罰鍰3,000 元，於法並無不合，原審基此裁定駁回其異議，
    並無不當。抗告人徒執前詞，提起抗告，為無理由，應予駁
    回。
據上論斷，應依道路交通案件處理辦法第26條，刑事訴訟法第41
2條，裁定如主文。
中    華    民    國    98    年    5     月    19    日
                  刑事第二十庭審判長法  官  楊貴雄
                                    法  官  鄧振球
                                    法  官  高愈杰
以上正本證明與原本無異。
不得再抗告。
                                    書記官  郭彥琪
中    華    民    國    98    年    5     月    19    日


司法院資訊處製作；財團法人民間司法改革基金會備份。
